【裁判字號】    98,易,2796
【裁判日期】    981015
【裁判案由】    妨害名譽
【裁判全文】
臺灣臺中地方法院刑事判決              98年度易字第2796號
公  訴  人  臺灣臺中地方法院檢察署檢察官
被      告  曾宥蓉（原名曾惠玲.
上列被告因妨害名譽案件，經檢察官提起公訴（98年度偵字第65
65號），本院依法獨任進行審判程序判決如下：
    主  文
曾宥蓉公然侮辱人，處拘役貳拾日，如易科罰金，以新臺幣壹仟
元折算壹日。
    事  實
一、曾宥蓉（原名曾惠玲）與甲○○同係位於臺中市○○區○○
    路1段8號之「皮爾凱登大樓」社區之住戶，其等曾因細故發
    生爭執而存有不快。曾惠玲於民國98年1月4日上午10時39分
    許，在上開大樓3樓之「皮爾凱登大樓」公共設施之管理室
    前，因不滿擔任房屋仲介之甲○○帶客人到該大樓看屋，竟
    基於公然侮辱人之犯意，在上開多數住戶及至該處洽公之不
    特定人所能共見共聞之公然狀態下，以「一個惡質的仲介在
    這裡囂張啦。」之言語，及接續朝地上作吐口水狀並發出「
    呸！呸！呸」的聲音，以此客觀上足以貶抑名譽、尊嚴及社
    會評價之言詞及動作侮辱甲○○。
二、案經甲○○訴由臺中市警察局第六分局報請臺灣臺中地方法
    院檢察署檢察官偵查起訴。
    理  由
一、按除簡式審判程序、簡易程序及刑事訴訟法第376條第1款、
    第2款（第1款：最重本刑為3年以下有期徒刑、拘役或專科
    罰金之罪。第2款：刑法第320條、第321條之竊盜罪。）所
    列之罪之案件外，第一審應行合議審判，刑事訴訟法第284
    條之1定有明文。本件被告所犯係屬刑事訴訟法第376條第1
    款所列之最重本刑為3年以下有期徒刑、拘役或專科罰金之
    罪，依法獨任進行審理程序，合先敘明。
二、證據能力之說明：
  (1)按被告以外之人於審判外之陳述雖不符刑事訴訟法第159條
    之1至之4等四條之規定，而經當事人於審判程序同意作為證
    據，法院審酌該言詞陳述或書面陳述作成時之情況，認為適
    當者，亦得為證據；當事人、代理人或辯護人於法院調查證
    據時，知有刑事訴訟法第159條第1項不得為證據之情形，而
    未於言詞辯論終結前聲明異議者，視為有前項之同意，同法
    第159條之5定有明文。又證據之「證據能力」與證據之「證
    明力」不同，前者乃指立證資料得為證據之法律上資格，後
    者則指其證據於證明某種事實，具有何等實質之價值，二者
    並不相同。查被告曾宥蓉於本院準備程序時陳稱丙○○於偵
    查中所述不實，然此乃係該證據證明力之問題，而除此之外
    ，其對證人丙○○、丁○○、乙○○偵查中陳述之證據能力
    均未於言詞辯論終結前聲明異議，視為於審判程序同意作為
    證據，且本院審酌該等言詞陳述作成之情況並無不當，且於
    本院審理時並再傳訊證人丙○○、丁○○、乙○○到庭具結
    證述，並經被告與之對質、詰問，已踐行而完足合法調查證
    據之程序，依前開說明，證人丙○○、丁○○、乙○○於偵
    查中檢察官訊問時之證述，自得作為證據，合先敘明。
  (2)另卷附之監視錄影翻拍照片2張，純係機器錄製而不涉及人
    為之意志判斷，與傳聞法則所欲防止證人記憶、認知、誠信
    之誤差明顯有別，核與刑事訴訟法第159條第1項之要件不符
    。該項證據既無違法取得之情形，且經本院依刑事訴訟法第
    164條第1項之規定踐行調查證據程序，自應具有證據能力。
三、訊據被告曾宥蓉固坦承於上揭時、地，有發出「呸、呸、呸
    」的聲音，及監視錄影光碟對話中「一個惡質的仲介在這裡
    囂張啦。」之話語係伊所說的，惟矢口否認有何妨害名譽之
    犯行，辯稱：伊當時是站在管理行政中心門口，告訴人甲○○站在3樓的門口，沒有什麼爭吵，伊只是講話比較大聲，
    伊發出「呸、呸、呸」的聲音及吐口水之動作，是對著地上
    ，沒有對著告訴人罵，伊並沒有特別的意思，並無侮辱告訴
    人之行為云云。然查：
(一)被告曾宥蓉因不滿告訴人甲○○擔任房屋仲介帶客人至上開
    「皮爾凱登大樓」看屋，而於起訴書所載時地，辱罵告訴人
    為惡質仲介，並作出吐口水之動作，同時發出「呸呸呸」的
    聲音等情，業據告訴人甲○○於偵查中陳述綦詳，而現場之
    監視錄影光碟，經本院於審理時當場播放勘驗結果，該監視
    錄影除有畫面外，並有錄得對話如下（節錄）：
01：37  A女：一個惡質的仲介在這裡囂張啦...呸(吐口水的聲
(10:34:25)   音）。你給我錄影阿，你就去錄影嘛。
01：57  A女：呸呸呸..呸！
(10:34:50)
02：03  C女：耶，你是你是保全.. 我是有時候.. 像他這樣的行
(10:35:07)   為，你不能因為他大小聲你就都沒有反應。
02：16  A女：呸! 呸! 呸! 呸!
(10:35:17)
02：18  C女：你們看，你們都有看到喔，我會要求你們公司喔，
(10:35:20)   要作一個秉公處理，我會要求..
02：25  A女：呸! 呸! 呸! 呸!
(10:35:27)
02：28  C女：你們都有看到，你們都要作證。
(10:35:31)
02：30  A女：去做阿，我呸就代表.... 哈哈哈哈，笑死了，一
(10:35:33)   個...
02：39  A女：阿! 笑死人，笑死人，笑死人，笑死人，... 笑死
(10:35:40)   人，笑死人，笑死人，笑死人
03：00  按電話鍵的聲音
(10:36:07)
03：09  A女：哈哈哈哈，笑她! （發出噁噁噁的聲音），哈哈
(10:36:19)   哈哈，阿哈哈哈哈，
03：32  C女：有嗎？
(10:36:44)
03：33  B男：大家都沒開機。
(10:38:07)
    而被告坦承其為錄影畫面中穿黑衣之人，上開標示Ａ女部分
    即為其所為之話語，告訴人則陳稱Ｃ女對話為其所為，證人
    乙○○則稱Ｂ男之對話為其所為，則被告有為「一個惡質的
    仲介在這裡囂張啦」及發出「呸、呸、呸」之吐口水聲音要
    屬無疑。
(二)又據在場目擊之證人乙○○於偵查中結證稱：「我是工作人
    員，當時我有聽到曾惠玲罵甲○○是惡質仲介，這個社區不
    歡迎她等語，之後爭吵過程我不記得，後來，我有看見曾惠
    玲對著甲○○的面發出『呸呸』聲音，並且有點頭動作，看
    起來像是吐口水，但是我沒有與她距離很近看不清楚，我看
    見曾惠玲面對甲○○方向。」另於本院審理中結證稱：「偵
    查中所述均實在。」；及證人丙○○於本院審理中結證稱：
    「我有聽到曾惠玲發出『呸、呸、呸』的聲音，我看到他走
    來走去，頭點來點去，對著地上發出聲音。」；及證人丁○○於本院審理中結證稱：「我有上去一會兒，我本來在1 樓
    ，要上去送掛號信，我一到3樓時，看到甲○○過來，我跟
    她說有掛號信，我有看到被告曾惠玲有發出『呸、呸、呸』
    的聲音，距離我約有7、8公尺，甲○○當時正向我走來，我
    有看到曾惠玲是往地上做點頭的動作，至於她說什麼我沒有
    注意到。」等語，3人所證述之情節大致相符，並佐以上開
    監錄錄影勘驗結果，堪認證人乙○○、丙○○、丁○○上開
    證述內容，與事實相符，應屬可採；告訴人甲○○雖於偵查
    中指稱被告當場對其吐口水，然查，上開錄影監視畫面係自
    「皮爾凱登大樓」公共設施之管理室往外固定拍攝，而被告
    及告訴人均有來回走動，故未能拍到被告之全部動作及與告
    訴人爭執過程之相對位置，然依上開證人之證詞，應認被告
    係朝地上為吐口水之動作無訛。被告雖復辯稱：證人乙○○
    曾與其有過糾紛，故所述不實；證人丙○○係維新公司的清
    潔員，而告訴人與維新保全有關係，故其所述有偏頗云云。
    然經證人乙○○到庭具結，已否認與被告有何糾紛，而證人
    丙○○係維新公司清潔員，與被告及告訴人均不熟，業據證
    人丙○○供明在卷，衡情其2人實無甘負偽證罪責，故意虛
    捏情節誣陷被告之理，況渠等所證，確屬可採，有如上述，
    則被告空言辯稱該2人所述不實，顯非可採。
(三)按刑法上之公然侮辱罪，祇須侮辱行為足使不特定人或多數
    人得以共見共聞，即行成立，本不以侮辱時被害人在場聞見
    為要件（司法院院字第2033號解釋意旨參照）。準此，本件
    被告在公眾得出入之「皮爾凱登大樓」公共設施之3樓管理
    室，因不滿擔任仲介之告訴人甲○○帶客人到該大樓看屋，
    在甲○○在場，以多數或不特定人均得共見共聞之聲調大聲
    謾罵「一個惡質的仲介在這裡囂張啦」，並朝地上作出吐口
    水之狀及發出「呸呸呸」的聲音，已充分顯露其不屑、輕鄙
    之意，依一般社會通念及一般合理之人之認知，客觀上已足
    以貶損甲○○之名譽、尊嚴及社會評價，即該當於刑法公然
    侮辱罪之構成要件，自不因被告辯稱伊係對著地上發出「呸
    呸呸」的聲音，也未對著告訴人說話等節而認被告所為未成
    罪；又被告前因告訴人甲○○於96年7月中旬某日，在同上
    「皮爾凱登大樓」3樓管理室，因甲○○在其背後以一隻手
    之食指、中指併攏一起並貼著其自己額頭處上筆劃一下之手
    勢，認甲○○有藉此羞辱之意而提起公然侮辱之告訴，經臺
    灣臺中地方法院檢察署檢察官以97年度偵續字第317號提起
    公訴，嗣於98年3月5日經本院以97年度易字第4917號判決判
    處甲○○罰金陸仟元，有該案判決查詢資料1份在卷可稽，
    則被告對刑法公然侮辱之意，應無不知之理，故被告辯稱伊
    係對著地上發出「呸呸呸」的聲音，沒有侮辱之意云云，顯
    係卸責之詞，亦無足採。
(四)又被告提出其於審判外與丁○○、丙○○之對話錄音DVD，
    欲證明丙○○於偵查中所述不實。按刑事訴訟法第158條之4
    證據排除規定，規範之對象為屬政府以公權力非法取證之情
    形，尚非規範私人非法取證的情形，且本件該私人錄音，係
    被告為蒐證而為，從錄音之目的形式以觀，尚難認涉及不法
    ，故雖非無證據能力，然被告提出該對話錄音之目的既在於
    推翻證人丙○○於偵查中證詞之真實性，而證人丙○○業經
    本院於審理中傳訊到庭，並給予被告為對質詰問之機會，已
    足以直接辨明證人丙○○偵查中陳述之真偽，即無再就該對
    話錄音予以調查之必要；又本件依被告所為情節，已足以構
    成公然侮辱罪，有如上述，則被告請求調閱「皮爾凱登大樓
    」之其他監視錄影，以明本案之爭執經過及其與告訴人之相
    關位置，亦無必要，附此敘明。
(五)綜上各點，被告前開所辯，均係事後卸責之詞，不足採信。
    此外，本案並有監視錄影翻拍照片2張在卷可稽，是事證明
    確，被告前揭犯行，洵堪認定，應依法論科。
四、核被告曾宥蓉所為，係犯刑法第309條第1項公然侮辱罪。被
    告所為前揭公然侮辱告訴人之言語及動作，係在時空緊接之
    狀態下，對於同一行為客體反覆實施同類侮辱行為，僅侵害
    告訴人林偵羽之同一法益，客觀上顯難割裂為數個獨立行為
    而併合處罰，乃為公然侮辱罪之接續犯。又被告係以「一
    個惡質的仲介在這裡囂張啦」之言語侮辱告訴人，業據本院
    勘驗現場監視錄影光碟屬實，有如前述，則起訴書記載被告
    係稱「妳這個惡質的仲介，我們社區不觀迎妳」等語，尚有
    出入，應予更正。爰審酌被告前已受告訴人公然侮辱之苦，
    有如上述，竟不思以理性溝通之方式處理與告訴人間之爭議
    ，反因細故率爾為本案公然侮辱之犯行，加諸痛苦於告訴人
    ，且犯後迄今仍未與告訴人和解，未見悔意，暨其犯罪之動
    機、目的、手段等一切情狀，認檢察官論告書具體求刑拘役
    40日尚嫌過重，爰量處如主文所示之刑，並諭知易科罰金之
    折算標準。
據上論斷，應依刑事訴訟法第299條第1項前段，刑法第309條第
1項、第41條第1項前段，刑法施行法第1條之1第1項、第2項前段
，判決如主文。
本案經檢察官李莉玲到庭執行職務
中    華    民    國    98    年    10    月    15    日
                刑事第九庭        法  官  吳幸芬
以上正本證明與原本無異。
如不服本判決應於收受本判決後10日內向本院提出上訴書狀，其
未敘述上訴理由者，並得於提起上訴後10日內向本院補提理由書
狀（均須按他造當事人之人數附繕本。）「切勿逕送上級法院」
中    華    民    國    98    年    10    月    15    日
                                  書記官  黃毅皓
附錄論罪法條：
中華民國刑法第309條
公然侮辱人者，處拘役或3百元以下罰金。
以強暴犯前項之罪者，處1年以下有期徒刑、拘役或5百元以下罰
金。


司法院資訊處製作；財團法人民間司法改革基金會備份。
